臺灣臺南地方法院民事判決　　　　　　　100年度訴字第952號
原　　　告　臺灣銀行股份有限公司
法定代理人　張明道
訴訟代理人　呂耀能
複代理人　　陳志柔
被　　　告　謝欣妤即鍾欣妤
被　　　告　洪禎鴻
被　　　告　謝慶耀即謝銘益之繼.
被　　　告　謝弦祐即謝銘益之繼.
上列當事人間請求清償債務事件，經本院於民國100年11月1日言
詞辯論終結，判決如下：
    主  文
被告謝慶耀即謝銘益之繼承人於謝銘益遺產範圍內、被告謝弦祐
即謝銘益之繼承人於謝銘益遺產範圍內，與被告謝欣妤即鍾欣妤
、被告洪禎鴻應連帶給付原告新台幣伍拾萬捌仟伍佰玖拾貳元，
及自民國九十九年三月一日起至清償日止，按年息百分之二點四
計算之利息，暨自民國九十九年四月二日起至清償日止，其逾期
在六個月以內者，按上開利率百分之十，逾期超過六個月以上者
，按上開利率百分之二十計算之違約金。
訴訟費用新台幣伍仟伍佰壹拾元，在被告謝慶耀即謝銘益之繼承
人於謝銘益遺產範圍內、被告謝弦祐即謝銘益之繼承人於謝銘益
遺產範圍內，與被告謝欣妤即鍾欣妤、被告洪禎鴻連帶負擔。
    事實及理由
壹、程序方面：
一、按當事人得以合意定第一審管轄法院，但以關於由一定法律
    關係而生之訴訟為限，前項合意，應以文書證之，民事訴訟
    法第24條定有明文。本件依兩造間放款借據第18條約定，兩
    造合意以本院為第一審管轄法院（見本院卷第9頁背面），
    則本院就本件訴訟自有管轄權，合先敘明。
二、本件被告謝欣妤即鍾欣妤、洪禎鴻、謝慶耀即謝銘益之繼承
    人、謝弦祐（原告誤繕為謝弦祐）即謝銘益之繼承人經合法
    通知，均未於言詞辯論期日到場，核無民事訴訟法第386條
    所列各款情形，爰依原告之聲請，由其一造辯論而為判決。
貳、實體方面：
一、原告主張：
（一）緣被告謝欣妤即鍾欣妤前就讀嘉南藥理科技大學時，邀同
      被告洪禎鴻及訴外人謝銘益即鍾鴻文（已歿）為連帶保證
      人，向原告簽訂額度新台幣（下同）80萬元之放款借據l
      紙，依借據第4條第2款約定，原告憑被告謝欣妤即鍾欣妤
      於本教育階段內各學期出具之「撥款通知書」撥款，本教
      育階段共撥貸8 筆金額計513,620元，目前餘欠508,592元
      ；借款依約於最後教育階段學業完成日、或服完義務兵役
      後、或參加教育實習期滿後滿一年之次日起，按每一學期
      借款得有一年償還期限之原則，依年金法按月平均攤還本
      息。依借據第5條約定，本借款利率按中華郵政股份有限
      公司一年期定期儲蓄存款機動利率減0.1％加碼年率（1.5
      ％）計算，99年3月1日（被告未依約履償起日）中華郵政
      股份有限公司一年期定期儲蓄存款機動利率為1.0％，故
      利率計算公式為1.0％－0.1％＋1.5％＝2.4％。依借據第
      6條約定，倘借款人不依期償還本金或本息時，除應自遲
      延日起按約定利率計付遲延利息外，另按遲延還本付息部
      份，本金自到期日起，遲延利息自付息日起，照應還款額
      ，逾期六個月以內者，按借款利率百分之十，逾期超過六
      個月以上者，按借款利率百分之二十加計違約金。詎料被
      告謝欣妤即鍾欣妤自99年3月1日起即未依約履行債務，迄
      今積欠如訴之聲明所載之金額未還，雖經原告一再催討仍
      未獲清償，依據借據條款第8條約定，任何一宗不依約清
      償或攤還本金時，即視為全部到期。被告洪禎鴻、訴外人
      鍾鴻文即謝銘益既為連帶保證人，對本債務自應負連帶清
      償責任，惟訴外人鍾鴻文即謝銘益於 98年8月29日死亡，
      被告謝慶耀、謝弦祐為其繼承人，自應於繼承被繼承人謝
      銘益之遺產範圍內，負連帶清償責任。爰依據消費借貸契
      約、保證、繼承之法律關係，訴請給付。
（二）並聲明：請求判決如主文1、2項所示之本金、利息及違約
      金。
二、被告被告謝欣妤即鍾欣妤、洪禎鴻、謝慶耀即謝銘益之繼承
    人、謝弦祐即謝銘益之繼承人均未於言詞辯論期日到場，亦
    未提出書狀作何聲明或陳述。
三、本院得心證之理由：
（一）按借用人應於約定期限內，返還與借用物種類、品質、數
      量相同之物；遲延之債務，以支付金錢為標的者，債權人
      得請求依法定利率計算遲延利息，但約定利率較高者，仍
      從其約定利率；當事人得約定債務人於債務不履行時，應
      支付違約金，民法第478條、第233條第1項、第250條第1
      項分別定有明文。次按稱保證者，謂當事人約定，一方於
      他方之債務人不履行債務時，由其代負履行責任之契約；
      保證債務，除契約另有訂定外，包含主債務之利息、違約
      金、損害賠償及其他從屬於主債務之負擔；連帶債務之債
      權人，得對於債務人中之一人或數人或其全體，同時或先
      後請求全部或一部之給付，連帶債務未全部履行前，全體
      債務人仍負連帶責任，民法第739條、第740條、第273條
      分別定有明文。再按保證債務之所謂連帶，係指保證人與
      主債務人負同一債務，對於債權人各負全部給付之責任者
      而言，此就民法第272條第1項規定連帶債務之文義參照觀
      之甚明。故連帶保證與普通保證不同，縱使無民法第746
      條所揭之情形，亦不得主張同法第745 條關於先訴抗辯之
      權利（最高法院45年台上字第1426號判例、88年度台上字
      第1815號判決意旨參照）。
（二）原告主張之上開事實，業據其提出放款借據1紙、就學貸
      款（申請）撥款通知書8份、就學貸款放出查詢單、利率
      資料及臺銀存款掛牌利率各1份為證（見本院卷第9-21頁
      ），核屬相符。按當事人對於他造主張之事實，於言詞辯
      論時不爭執者，視同自認；當事人對於他造主張之事實，
      已於相當時期受合法之通知，而於言詞辯論期日不到場，
      亦未提出準備書狀爭執者，準用第1項之規定，民事訴訟
      法第280條第1項前段、第3項前段分別定明文。被告謝慶
      耀、謝弦祐、謝欣妤即鍾欣妤、洪禎鴻對於原告主張之事
      實，已於相當時期受合法之通知，而於言詞辯論期日不到
      場，亦未提出準備書狀爭執，依前揭法文規定，應視同自
      認，堪認原告所主張之前揭事實，可信為真實。從而，原
      告本於消費借貸、連帶保證契約之法律關係向被告謝欣妤
      即鍾欣妤及連帶保證人洪禎鴻連帶請求給付如主文第1項
      所示金額之借款、利息及違約金，即屬有據，應予准許。
（三）又繼承人自繼承開始時，除本法另有規定外，承受被繼承
      人財產上之一切權利、義務。但權利、義務專屬於被繼承
      人本身者，不在此限。繼承人對於被繼承人之債務，以因
      繼承所得遺產為限，負清償責任。繼承人對於被繼承人之
      債務，以因繼承所得遺產為限，負連帶責任。民法第1148
      條、第1153條第1項分別定有明文。本件被告謝欣妤即鍾
      欣妤既邀同被告洪禎鴻及訴外人謝銘益即鍾鴻文為連帶保
      證人向原告借貸上開金額，尚有如主文第1項所示本金、
      利息及違約金未清償，已如前述，而訴外人謝銘益即鍾鴻
      文業於98年8月29日死亡，被告謝慶耀、謝弦祐及洪禎鴻
      為其法定繼承人，其中被告洪禎鴻業已向臺灣臺北地方法
      院聲請拋棄繼承，並經准予備查在案，有臺灣臺北地方法
      院家事法庭100年6月17日北院木家諧98年度繼字第975號
      函在卷可稽（見本院卷第22頁）。則依民法第1138及第
      1148條之規定，被告謝慶耀、謝弦祐於限定繼承被繼承人
      謝銘益即鍾鴻文遺產之限度內，自應與被告謝欣妤即鍾欣
      妤及被告洪禎鴻負連帶清償之責。
四、綜上所述，原告依消費借貸、連帶保證及繼承之法律關係，
    請求被告被告謝慶耀即謝銘益之繼承人於謝銘益遺產範圍內
    、被告謝弦祐即謝銘益之繼承人於謝銘益遺產範圍內，與被
    告謝欣妤即鍾欣妤、被告洪禎鴻應連帶給付原告508,592元
    ，及自99年3月1日起至清償日止，按年息百分之2.4計算之
    利息，暨自99年4月2日起至清償日止，其逾期在六個月以內
    者，按上開利率百分之十，逾期超過六個月以上者，按上開
    利率百分之二十計算之違約金，為有理由，應予准許。
五、末按法院為終局判決時，應依職權為訴訟費用之裁判；共同
    訴訟人因連帶或不可分之債敗訴者，應連帶負擔訴訟費用，
    民事訴訟法第87條第1項、第85條第2項分別定有明文。本件
    訴訟費用為5,510元，應由敗訴之被告連帶負擔，爰依上開
    規定確定被告應連帶負擔之訴訟費用如主文第二項所示。
六、據上論結，本件原告之訴為有理由，依民事訴訟法第385 條
    第1項前段、第85條第2項、第87條第1項，判決如主文。
中    華    民    國   100    年    11    月    15    日
                  民事第一庭    法  官  張麗娟
以上正本係照原本作成。
如不服本判決，應於送達後廿日內，向本院提出上訴狀並表明上
訴理由，如於本判決宣示後送達前提起上訴者，應於判決送達後
廿日內補提上訴理由書（須附繕本）。如委任律師提起上訴者，
應一併繳納上訴裁判費。
中    華    民    國   100    年    11    月    15    日
                                書記官  楊宗倫